最高法院刑事判決　　　　　　　九十六年度台非字第一八０號
上　訴　人　最高法院檢察署檢察總長
被　　　告　甲○○
上列上訴人因被告公共危險案件，對於台灣彰化地方法院中華民
國九十六年三月三十日第一審確定判決（九十六年度交訴字第三
六號，起訴案號：台灣彰化地方法院檢察署九十六年度撤緩偵字
第一０號），認為違法，提起非常上訴，本院判決如下：
    主  文
上訴駁回。
    理  由
非常上訴理由稱：「一、按判決不適用法則或適用不當者為違背
法令，刑事訴訟法第三百八十七條定有明文。次按修正前刑法第
四十一條第一項前段之易科罰金折算標準，除應依修正刪除前之
罰金罰鍰提高標準條例第二條規定，就其原定數額提高為一百倍
折算一日，尚應適用現行法規所定貨幣單位折算新臺幣條例第二
條規定，以新臺幣三倍折算之，即修正前刑法第四十一條第一項
前段之易科罰金折算標準，應以銀元三百元即新臺幣九百元折算
為一日。法院在易科罰金折算標準新舊法比較，及適用舊法時，
自應連同現行法規所定貨幣單位折算新臺幣條例第二條規定一併
論述比較及適用（幣值單位相同始有比較之基礎及適用之依據）
，並應於判決主文諭知新臺幣之折算標準及於理由、據上論斷適
用法條欄上論述及載明，始為合法。二、經查：本件臺灣彰化地
方法院固依法比較適用刑法第四十一條第一項前段關於易科罰金
折算標準修正前、修正後對被告有利、不利之情況，然竟在判決
理由欄中論及此部分之比較，於說明修正前該法條適用之情況時
，失察而未適用現行法規所定貨幣單位折算新臺幣條例第二條規
定，將修正前該法條規定之幣值單位『銀元』換算成『新臺幣』
，以與修正後該法條所規定之幣值單位『新臺幣』而為比較有利
、不利被告，以致毫無相同之比較基礎，根本無從比較，詎復在
最後比較結果以適用新法（即修正後規定）對被告並非有利之情
形下，認應適用舊法（即修正前規定）後，在據上論斷適用法條
欄亦未引用現行法規所定貨幣單位折算新臺幣條例第二條之規定
，再於判決主文中僅諭知『甲○○駕駛動力交通工具肇事，致人
受傷而逃逸，處有期徒刑陸月，如易科罰金，以銀元參佰元折算
壹日。緩刑參年』之刑度，未同時為銀元佰元應折合新臺幣多
少元之諭知（究竟銀元與新臺幣之折算標準為何，因判決書並未
適用法律，以致並無依據，無從得知），揆諸前開法條及說明，
本件判決顯有判決不適用法則之違法。三、爰依刑事訴訟法第四
百四十一條、第四百四十三條規定提起非常上訴，以資糾正。」
等語。
本院按判決不適用法則或適用法則不當者為違背法令，如經確定
，固得提起非常上訴，予以糾正，但必確有各該情形存在為前提
，始得為之。又「現行法規所定金額之貨幣單位為圓、銀元或元
者，以新臺幣元之三倍折算之」，現行法規所定貨幣單位折算新
臺幣條例第二條規定甚為明確。本件原確定判決論被告甲○○駕
駛動力交通工具肇事，致人受傷而逃逸，量處有期徒刑六月，並
諭知有期徒刑如易科罰金以銀元三百元折算一日，緩刑三年在案
，則依上揭條文規定，銀元換算為新臺幣時，以新臺幣元之三倍
折算之即可。原判決已敘明，被告行為後，民國九十四年二月二
日修正公布並自九十五年七月一日起施行之刑法第四十一條第一
項前段規定：「犯最重本刑為五年以下有期徒刑以下之刑之罪，
而受六個月以下有期徒刑或拘役之宣告者，得以新臺幣一千元、
二千元或三千元折算一日，易科罰金。」而修正前刑法第四十一
條第一項前段則規定：「犯最重本刑為五年以下有期徒刑以下之
刑之罪，而受六個月以下有期徒刑或拘役之宣告，因身體、教育
、職業、家庭之關係或其他正當事由，執行顯有困難者，得以一
元以上三元以下折算一日，易科罰金。」且被告行為時之易科罰
金折算標準，依修正前罰金罰鍰提高標準條例第二條（現已刪除
）之規定，就其原定數額提高為一百倍折算一日，依現行刑法第
二條第一項之從舊從輕之規定，經比較新舊法之結果，因修正後
刑法第四十一條第一項之規定，對被告並非有利，故應適用被告
行為時之法律即修正前刑法第四十一條第一項前段及修正刪除前
之罰金罰鍰提高標準條例第二條之規定，就被告所受宣告之刑諭
知易科罰金之折算標準等情，即係依現行法規所定貨幣單位折算
新臺幣條例第二條，將銀元換算為新臺幣後，再予比較新舊法之
規定。核無違誤。另刑事判決主文，如諭知罰金易服勞役之折算
標準，而涉及銀元與新臺幣之換算者，始應適用上開規定。原判
決未量處被告罰金刑，而係量處被告有期徒刑六月，如易科罰金
以三百元折算一日，亦無援引上開法條規定之必要，併予敘明。
非常上訴意旨指摘原確定判決不適用法則云云，殊屬誤會。綜上
所述，本件非常上訴難認有理由，應予駁回。
據上論結，應依刑事訴訟法第四百四十六條，判決如主文。
中　　華　　民　　國　九十六　年　　七　　月　 十三 　日
                      最高法院刑事第九庭
                          審判長法官  洪　清　江
                                法官  石　木　欽
                                法官  李　伯　道
                                法官  林　勤　純
                                法官  陳　晴　教
      本件正本證明與原本無異
                                      書  記  官
中　　華　　民　　國　九十六　年　　七　　月　二十七　日
                                                      Ｋ
